臺灣臺中地方法院刑事判決　　　　　　　　　　　　　九十一年度訴字第七六二號
　　公　訴　人　台灣台中地方法院檢察署檢察官
　　被　　　告　甲○○
　　指定辯護人　本院公設辯護人　乙○○
右列被告因違反槍砲彈藥刀械管制條例等案件，經檢察官提起公訴（九十一年度偵字
第二九０三號）
，本院判決如左：
    主  文
甲○○連續意圖為自己不法之所有，結夥三人以上，攜帶兇器，以強暴至使不能抗拒
，而取他人之物，累犯，處有期徒刑捌年拾月。
扣案之仿ＤＥＲＲＩＮＧＥＲ雙管手槍改造之玩具手槍一把（槍枝管制編號0000
000000）、改造子彈二顆均沒收。
    事  實
一、甲○○前因犯盜匪罪，經台灣台中地方法院於民國八十四年五月十四日判處有期
    徒刑四年四月確定，於八十八年一月二十九日假釋期滿執行完畢，仍不知悔悟，
    甲○○因與林國義為舊識，於八十八年八月二十一日，甲○○與張俊堅、綽號「
    阿彬」之不詳真實姓名成年男子三人同往嘉義縣找林國義玩，林國義竟提議強盜
    他人財物，四人即基於犯意聯絡，及行為分擔，並意圖為自己不法所有之概括犯
    意，而先推由甲○○於八十八年八月二十一日上午八時四十五分許，在嘉義縣民
    雄鄉福興村牛稠溪五九一前，以不詳方式，竊取羅永助所有車牌號碼ＬＺＹ─二
    八三號重型機車一部，得手後作為行搶交通工具，四人即於同日上午十一時四十
    分許，分騎乘上開贓車及林國義之母所有車牌不詳（後阿拉伯數字為五一三號）
    之機車，推由林國義攜帶其先前竊得具有殺傷力之仿ＤＥＲＲＩＮＧＥＲ雙管手
    槍改造支玩具手槍一把、改造子彈三顆，前往嘉義縣新港鄉板頭村板頭厝四四之
    五號林盛憲、丁○○夫婦住處，由張俊堅佯稱第四台電視維修人員，誘使屋內林
    盛憲、丁○○之子女林柔妙、林名洋、林信良等人開門後，四人即魚貫入內（無
    故侵入住宅部分未據告訴），再由綽號「阿彬」手持前揭林國義竊得改造支玩具
    手槍一把、改造子彈三顆，以抵住林柔妙、林名洋、林信良等三人押往二樓洗手
    間及毆打林柔妙（無證據證明有受傷）之強暴方式，致使林柔妙、林名洋、林信
    良等三人不能抗拒，復由林國義、甲○○、張俊堅三人，共同於屋內翻箱倒櫃強
    取林盛憲、丁○○夫婦所有之現金新台幣（以下同）七千元、手環二對、金項鍊
    三條、金戒指二十只、身分證二枚、郵局存摺一本、印鑑一枚等財物得手。嗣甲○○及林國義、張俊堅、綽號「阿彬」等四人復承意圖為自己不法所有之同一強
    盜及竊盜概括犯意聯絡，先推由林國義於八十八年八月二十二日晚上十一時三十
    分許，在嘉義市○○路三四六巷八號前，持其所有可供為凶器使用之螺絲起子一
    把，竊取王雅萍所有車牌ＯＱＴ─０六一號重型機車一部，得手後作為行搶交通
    工具，四人即於同年月二十五日下午二時三十分許，分騎乘上開ＬＺＹ─二八三
    號、ＯＱＴ─０六一號二部贓車，前往嘉義縣民雄鄉興中村一鄰義橋一號丙○○○住處，見該住處車庫鐵門開啟，由林國義攜帶上開其竊得之槍、彈，及綽號「
    阿彬」持先前購得西瓜刀一把（未扣案），共同進入（無故侵入住宅部分未據告
    訴）後並將電動鐵捲門按下關閉，先由綽號「阿彬」持西瓜刀抵住丙○○○及其
    媳婦蔡夏雯押往一樓洗手間內，再換由張俊堅以持該西瓜刀控制丙○○○、蔡夏
    雯及毆打蔡夏雯（無證據證明有受傷）之強暴方式，致使丙○○○及蔡夏雯不能
    抗拒，由林國義、甲○○及綽號「阿彬」三人，共同於屋內翻箱倒櫃搜括，而強
    取丙○○○、蔡夏雯、劉東弘所有之財物現金二萬五千元、提款卡五張、信用卡
    二張，及價值約十萬元之金飾、玉鐲、鑽戒等財物得手。嗣因張俊堅於八十八年
    八月二十五日下午四時三十分許，持被害人之提款卡前往領款為警查獲，並於八
    十八年九月八日凌晨三時十分許，查獲林國義，並扣得渠等持以作案之仿ＤＥＲ
    ＲＩＮＧＥＲ雙管手槍改造支玩具手槍一把（槍枝管制編號000000000
    0）、改造子彈三顆，進而查獲上情。
二、案經嘉義縣警察局民雄分局報請台灣嘉義地方法院檢察署呈請台灣高等法院檢察
    署核轉臺灣台中地方法院檢察署檢察官偵查起訴。
    理    由
一、訊據被告甲○○對其於右揭時、地夥同林國義、張俊堅、綽號「阿彬」等四人攜
    帶前揭之槍彈及刀械，及騎乘前揭之贓車，連續強盜林盛憲、丁○○夫婦及丙○○○、蔡夏雯、劉東弘三人財物之事實坦承不諱，核與同案被告林國義、張俊堅
    二人於台灣嘉義地方法院檢察署八十八年度偵字第五八三八號偵查中及台灣嘉義
    地方法院八十八年度訴字第六二六號審理中供述情節相符，並據被害人林盛憲、
    丁○○、丙○○○、蔡夏雯、劉東弘等人於警訊中指訴甚詳，而被告甲○○雖否
    認有竊取羅永助所有車牌號碼ＬＺＹ─二八三號重機車作為強盜作案之工具及推
    由林國義竊ＯＱＴ─Ｏ六一機車作為強盜之工具等情，惟查，此部分竊盜犯行，
    亦據同案被告林國義、張俊堅二人分別於台灣嘉義地方法院檢察署八十八年度偵
    字第五八三八號偵查中供述明確，有訊問筆錄影本等附卷足憑，被告空言否認尚
    非可採，另被告等持以作案之改造手槍一把、子彈三顆，經送內政部警政署刑事
    警察局鑑驗結果，均具有殺傷力，有該局八十八年九月十三日刑鑑字第九一四二
    二號鑑驗通知書附台灣嘉義地方法院八十八年度訴字第六二六號卷內足憑，事證
    明確，被告上揭犯行均堪認定。
二、核被告甲○○所為，係犯刑法第三百二十條第一項之竊盜罪、同法第三百二十一
    條第一項第三款之加重竊盜罪（共犯林國義係以磨尖之螺絲起子行竊，該起子既
    經磨尖即對人體有殺傷力，為刑法規定所稱兇器）、槍砲彈藥刀械管制條例第十
    一條第四項之未經許可持有可發射子彈、具殺傷力之改造手槍及同條例第十二條
    第四項之未經許可，持有子彈罪，另被告所為之強盜犯行，於犯罪後懲治盜匪條
    例業於九十一年一月三十日公布廢止，同年二月一日失效，該條例既經廢止，有
    關強盜案件，自應回歸普通刑法予以論罪科刑，而在該條例廢止之同時，刑法有
    關強盜罪之相關規定並經修正，依九十一年一月三十日公布修正，同年二月一日
    生效之刑法第三百二十八條第一項之強盜罪，其法定刑由三年以上十年以下有期
    徒刑提高為五年以上（十五年以下）有期徒刑。被告行為後法律已有變更，依刑
    法第二條第一項從新從輕之原則，裁判時之法律（指九十一年一月三十日公布修
    正，同年二月一日生效之刑法第三百二十八條第一項之強盜罪），與行為時之法
    律（廢止前之懲治盜匪條例第五條第一項第一款之普通盜匪罪）兩相比較，以裁
    判時之法律對於被告較為有利，自應適用裁判時法律。則被告結夥三人以上，攜
    帶兇器為強盜犯行，係犯修正後刑法第三百三十條第一項之加重強盜罪，公訴人
    認為僅犯修正後刑法第三百二十八條第一項之普通強盜罪，尚有不當，應予變更
    。被告與張俊堅、林國義及綽號「阿彬」之人就上揭所犯刑法第三百二十一條第
    一項之竊盜罪、同法第三百二十一條第一項第三款之加重竊盜罪、槍砲彈藥刀械
    管制條例第十一條第四項之未經許可持有可發射子彈、具殺傷力之改造手槍，及
    同條例第十二條第四項之未經許可，持有子彈罪，及刑法第三百三十條第一項之
    加重強盜罪間，有犯意之聯絡及行為分擔，均為共同正犯。被告以一行為同時持
    有槍、彈，係一行為觸犯數罪名，為想像競合犯，依較重之槍砲彈藥刀械管制條
    例第十一條第四項之未經許可持有可發射子彈、具殺傷力之改造手槍罪論處，被
    告二次加重強盜犯行，時間緊接、手段相同，顯係基於概括之犯意反覆為之，而
    犯同一之罪名，為連續犯，依法論以犯第二次之加重強盜罪一罪並加重其刑；其
    所犯前開二次竊盜犯行，時間緊接，所犯罪名相同，顯係基於概括之犯意為之，
    為連續犯，依刑法第五十六條之規定以刑法第三百二十一條第一項第三款規定一
    罪論，並加重其刑，其等先後二次之加重強盜行為，每次均有多人受害，係犯數
    罪，為想像競合犯，依法各以一罪處斷，被告係為犯強盜罪而非法持有槍、彈及
    行竊機車之行為，業經共犯林國義、張俊堅於警、偵訊中供明在卷，是其所犯持
    有改造手槍罪、加重竊盜與加重強盜罪間，有方法與目的之牽連關係，從較重之
    加重強盜罪論處，公訴人認為前揭加重強盜重與加重竊盜罪，係各別起意，應分
    論併罰，尚有未洽。被告前因犯盜匪罪，經法院判處有期徒刑四年四月確定，於
    八十八年一月二十九日假釋期滿執行完畢之事實，有臺灣台中地方法院檢察署刑
    案資料查註紀錄表附卷足稽，其於前案執行完畢後五年內再犯本件有期徒刑以上
    之罪，為累犯，依法遞加重其刑。另公訴人起訴被告等強取被害人丁○○等人財
    物，未包括身分證二枚、郵局存摺一本、印鑑一枚等物，惟此部分業據共犯林國
    義及張俊堅於偵查中供明在卷，核與被害人供述相符，自應認定被告等亦有此部
    分犯行，且其與已起訴部分為實質上一罪係，本院自得一併審判。爰審酌被告年
    輕力壯，不謀正職，竟起意強盜，造被害人心理傷害甚大，及對社會之秩序有不
    良影響，惡性不小，為於犯罪後尚能坦承犯行，已見其悔意等情狀，量處如主文
    所示之刑，以資警懲。扣案之仿ＤＥＲＲＩＮＧＥＲ雙管手槍改造之玩具手槍一
    把（槍枝管制編號0000000000）、改造子彈二顆（另一顆已鑑驗試射
    而不存），為違禁物，並依刑法第三十八條第一項第一款之規定沒收之；至共犯
    林國義竊取機車所使用之螺絲起子一把，及強盜用之西瓜刀一把，雖為其等犯罪
    所用之物，及供犯罪所用之物，業據被告等供明在卷，惟未扣案，為免將來執行
    困擾，故不予沒收。
據上論斷，應依刑事訴訟法第二百九十九條第一項前段、第三百條，槍砲彈藥刀械管
制條例第十一條第四項、第十二條第四項，刑法第十一條前段、第二十八條、第五十
六條、第三百二十一條第一項第三款、第四款、修正後第三百三十條第一項、第四十
七條、第三十八條第一項第一款，判決如主文。
中      華      民      國      九十一      年    五    月    三十一    日
                                        法  官  林  清  鈞
右正本證明與原本無異。
如不服本判決，應於送達後十日內向本院提出上訴狀 （須附繕本） ，上訴於台灣高等
法院台中分院。
                                        書記官
中      華      民      國      九十一      年    五    月    三十一    日
附錄論罪科刑法條
刑法第三百二十一條第一項第三款：
犯竊盜罪而有左列情形之一者，處六月以上、五年以下有期徒刑：
三  攜帶兇器而犯之者。
刑法第三百三十條修正後
犯強盜罪而有第三百二十一條第一項各款情形之一者，處七年以上有期徒刑。
前項之未遂犯罰之。
槍砲彈藥刀械管制條例第十一條第四項：
未經許可，持有、寄藏或意圖販賣而陳列第一項所列槍砲者，處一年以上七年以下有
期徒刑，併科新臺幣七百萬元以下罰金。
槍砲彈藥刀械管制條例第十二條第四項：
未經許可，持有、寄藏或意圖販賣而陳列子彈者，處五年以下有期徒刑，併科新台幣
三百萬元以下罰金。
